【裁判字號】    89,上易,1420
【裁判日期】    891018
【裁判案由】    侵占
【裁判全文】
臺灣高等法院高雄分院刑事判決                  八十九年度上易字第一四二號
    上訴人
    即被告  乙○○
右上訴人因侵占案件，不服臺灣高雄地方法院八十八年度易字第五四五五號中華民國
八十九年七月二十一日第一審判決（起訴案號：臺灣高雄地方法院檢察署八十八年度
偵字第一一八八四號），提起上訴，本院判決如左：
    主  文
上訴駁回。
    事  實
乙○○前於民國八十一年間因違反肅清煙毒條例案件，經臺灣高雄地方法院判處有期
徒刑三年三月確定，於八十四年十二月二十一日執行完畢，猶不知悔改，於八十八年
二月間某日，在高雄市○區○○○街一二三巷四弄六號，受甲○○之委託，代甲○○
向住於高雄市前鎮區○○○路九五巷十二之二號之債務人陳炘鈺催討欠款，乙○○明
知所追討後持有中之款項，均應如數交還甲○○，竟萌為自己不法之所有之意圖，並
基於概括犯意，於八十八年三月二日、六日、十五日及三十日，先後四次向陳炘鈺收
取新台幣各為三百萬元（包含現金一百四十四萬元及折價約一百五十六萬元之珠寶一
批共計三百萬元）、現金二百二十七萬五千元、二百萬元及二百萬元之債款，得手後
先後持有之現金共七百七十一萬五千元，僅於八十八年三月十五日告知甲○○有收取
六十萬元債款而隱瞞其餘款項，甲○○乃收下五十萬元，將其中十萬元作為乙○○之
報酬，餘款七百十一萬五千元及珠寶一批則悉數由乙○○據為己有，並隨即將珠寶出
售，得款九十五萬元，與其他所得現金，供己花用殆盡，嗣於八十八年三月三十日為
甲○○察覺有異，始知上情。案經甲○○訴由高雄市政府警察局移送臺灣高雄地方法
院檢察署檢察官偵查起訴。
    理  由
一、訊據被告乙○○供承於右揭時地受甲○○之託，向陳炘鈺催討債款，取得現金及
    珠寶共計九百二十七萬五千元，並已花用殆盡等情不諱，惟矢口否認有侵占之犯
    行，辯稱：每次要回欠款均有告知告訴人，是告訴人稱要回來的錢由伊全權處理
    ，要讓伊作生意自為運用云云。惟查，右揭事實迭據告訴人甲○○於警偵訊及審
    理中指訴綦詳，核與被告自承於前開時地受甲○○所託，陸續向陳炘鈺收取現金
    七百七十一萬五千元及價值約一百五十六萬之珠寶一批乙節相符，復有告訴人簽
    發之委託書影本一紙、被告出具之收據影本共四紙及陳炘鈺所書寫之切結書影本
    一紙附卷可稽；而被告於警訊先則辯稱：「阿姨甲○○委託我幫忙她處理這筆債
    務時，並沒有說明給我的代價及她要拿回多少錢」、「且說能處理多少就處理，
    其他的就算了，我以為她是要給我的」等語，嗣於偵審中又改稱：「阿姨（即甲
    ○○）要我去催討，若討到即要讓我做生意」、「阿姨沒有說要給我多少做生意
    ，只叫我自己運用，由我全權處理」等語，其前後供詞已有不一，且依其於警訊
    時所供，亦已顯示其僅係代甲○○處理本件債務，並非所要得之款項任由被告處
    理之意，被告供稱其以為甲○○是要給他的等情，應僅係其主觀意願猜測之詞，
    與事實不符，其上開所辯，應係避重就輕之詞，顯難採信。又參以告訴人甲○○
    委託被告乙○○向債務人陳炘鈺索討欠款近千萬，數額至鉅，苟告訴人無意索回
    ，豈有於被告要求下再出具委託書以為處理陳炘鈺欠其債款之憑據，並於三月十
    五日收受被告所交付收得欠款六十萬元中之五十萬元，而僅將其中十萬元作為被
    告之報酬等情以觀，足見告訴人索債之意明確，衡情自無將債務人陸續清償之款
    項再悉數任由被告自行處分之理，再者，告訴人出具之委託書亦僅記委託被告全
    權處理與陳炘鈺之債務事宜，並未明確表明被告可自行處分收取之債款，益證告
    訴人所言應非子虛，被告確有不法所有之意圖甚明。本件事證已臻明確，被告犯
    行洵堪認定。
二、核被告所為，係犯刑法第三百三十五條第一項之普通侵占罪。被告先後多次侵占
    之行為，時間緊接，犯罪構成要件相同，顯係基於概括之犯意反覆為之，應依刑
    法第五十六條之連續犯規定論以一罪，並加重其刑。另被告曾告知告訴人收回六
    十萬元，於告訴人收取五十萬元時，並曾付十萬元予被告以為報酬，已經告訴人
    陳述屬實，此六十萬元即非屬被告侵占之金額，是被告侵占就現金部分共計七百
    十一萬五千元（所收現金七百七十一萬五千元減去所收之六十萬元），公訴人認
    被告侵占現金共計七百二十一萬五千元（仍含告訴人給予被告之報酬十萬元），
    容有誤會，惟此部分（報酬十萬元）與起訴並論罪科刑部分係以實質上一罪起訴
    ，自無庸另為無罪之諭知，併此敘明。又被告曾因違反肅清煙毒條例案件，經台
    灣高雄地方法院判處有期徒刑三年二月確定，於八十四年十二月二十一日執行完
    畢，有被告全國前案紀錄表一紙附卷可按，其受有期徒刑之執行完畢，五年以內
    再犯本件有期徒刑以上之罪，為累犯，依法遞加重其刑。被告犯罪事證既明，原
    審法院乃依據刑法第五十六條、第三百三十五條第一項、第四十七條之規定，並
    審酌被告利用代索債務之機會侵占他人款項，侵占債款金額近千萬元，損害告訴
    人之利益至鉅，犯後坦承部分犯行，及於原審審理時表達願與告訴人達成和解之
    意思等一切情狀，量處有期徒刑壹年捌月，認事用法均無不合，量刑亦稱允妥，
    被告上訴意旨否認犯罪，尚無理由，應予駁回。
三、被告經合法傳喚，無正當理由，不待其陳述逕行判決。
據上論結，應依刑事訴訟法第三百六十八條、第三百七十一條，判決如主文。
本案經檢察官陳國全到庭執行職務。
中    華    民    國        八十九      年      十      月     十八     日
                              臺灣高等法院高雄分院刑事第八庭
                                  審判長法官  郭雅美
                                        法官  莊飛宗
                                        法官  洪兆隆
右正本證明與原本無異。
不得上訴。
                                      書記官  葉淑華
中    華    民    國        八十九      年      十      月     二十     日
附錄本判決論罪科刑法條：
刑法第三百三十五條第一項
意圖為自己或第三人不法之所有，而侵占自己持有他人之物者，處五年以下有期徒刑
或科或併科一千元以下罰金。
                                                                      Ｈ


司法院資訊處製作；財團法人民間司法改革基金會備份。
